【裁判字號】    94,訴,2682
【裁判日期】    950413
【裁判案由】    槍砲彈藥刀械管制
【裁判全文】
臺灣板橋地方法院刑事判決              94年度訴字第2682號
公  訴  人  臺灣板橋地方法院檢察署檢察官
被      告  乙○○
指定辯護人  本院公設辯護人  甲○○
上列被告因違反槍砲彈藥刀械管理條例案件，經檢察官提起公訴
（九十四年度核退偵字第一○八九號），本院判決如下：
    主  文
乙○○未經許可，持有可發射子彈具有殺傷力之改造手槍，累犯
，處有期徒刑參年陸月，併科罰金新臺幣伍萬元，罰金如易服勞
役，以銀元參佰元即新臺幣玖佰元折算壹日。
扣案改造手槍壹枝（管制編號0000000000號）、尚未
試射具直徑玖釐米金屬彈頭之土造子彈拾參顆、尚未試射具直徑
柒點玖陸釐米金屬彈頭之土造子彈拾貳顆、尚未試射具直徑柒點
玖伍釐米金屬彈頭之土造子彈壹顆均沒收之。
    事  實
一、乙○○前因違反麻醉藥品管理條例及藥事法案件，經臺灣高
    等法院以八十二年度上更一字第二五九號判處有期徒刑五年
    十月確定，於民國八十七年四月二十三日假釋期滿未經撤銷
    而視為執行完畢（不構成累犯）。又因妨害自由案件，經本
    院以九十三年度簡字第四三號判處有期徒刑三月確定，於九
    十三年八月十七日執行完畢（此部分構成累犯）。再因違反
    毒品危害防制條例案件，經本院以九十四年度簡字第二一三
    二號判處拘役三十日確定，於九十四年六月二十九日以易科
    罰金執行完畢（不構成累犯）。
二、詎乙○○猶不知悛悔，明知可發射子彈具有殺傷力之改造手
    槍與子彈，係槍砲彈藥刀械管制條例所規定非經中央主管機
    關許可不得持有之槍械及子彈，竟仍未經許可，於九十四年
    八月二十三日前之某日，以不詳之方式取得可發射子彈具有
    殺傷力之改造手槍乙枝（查獲後編定管制編號為00000
    00000號）、具直徑九釐米金屬彈頭之土造子彈十四顆
    、具直徑七點九六釐米金屬彈頭之土造子彈十七顆、具直徑
    七點九五釐米金屬彈頭之土造子彈二顆及具直徑八點八七釐
    米金屬彈頭之土造子彈乙顆後而持有之，並藏放於其位於臺
    北縣中和市○○街四二巷十二號五樓租住處。嗣警於九十四
    年八月二十三日十五時四十分許，據報在臺北縣永和市○○
    路三九一號前停車場內，於乙○○所駕駛車牌號碼為ＨＩ─
    七四○六號自用小客車之行李廂內起獲其攜出之上開槍彈而
    查獲。
三、案經臺北市政府警察局松山分局報告臺灣板橋地方法院檢察
    署檢察官偵查起訴。
    理  由
一、犯罪事實之認定：
  (一)訊之被告對於遭警查獲其持有扣案槍彈之事實，固坦認不諱
    ，惟堅詞否認有何故意未經許可而持有改造手槍及土造子彈
    之犯罪行為，辯以扣案槍彈係友人「阿忠」所有，伊將自己
    位於臺北縣中和市○○街之租屋借「阿忠」居住，其後「阿
    忠」不知去向，伊整理房間時發現該等槍彈，為了怕麻煩，
    乃攜帶前往臺北縣永和市樂華戲院附近尋訪「阿忠」而欲將
    之返還，然尚未尋得即為警察獲云云。另指定辯護人亦為被
    告辯護，謂扣案槍彈係被告主動帶警至其所駕自用小客車而
    查獲，是縱認被告有非法持有槍彈之犯行，應合於自首之要
    件云云。
  (二)經查：
    1.警於九十四年八月二十三日十五時四十分許，據報在臺北
      縣永和市○○路三九一號前停車場內，於乙○○所駕駛車
      牌號碼為ＨＩ─七四○六號自用小客車之行李廂內，起獲
      可發射子彈具有殺傷力之改造手槍乙枝（查獲後編定管制
      編號為0000000000號）、具直徑九釐米金屬彈
      頭之土造子彈十四顆、具直徑七點九六釐米金屬彈頭之土
      造子彈十七顆、具直徑七點九五釐米金屬彈頭之土造子彈
      二顆及具直徑八點八七釐米金屬彈頭之土造子彈乙顆之事
      實，為被告自承在卷，核與證人即查獲員警孫振益、王學
      文於本院審理中所為之證述合致，並有扣案該等槍彈可資
      佐據。又該等槍彈係被告自其位於臺北縣中和市○○街四
      二巷十二號五樓租住處，取放至其所駕駛之上開自用小客
      車內，此亦迭據被告於警詢、偵查及本院審理中是認無訛
      。是以扣案槍彈於查獲之時，確係在被告持有之中乙節，
      已足為認定。
    2.被告雖否認有持有槍彈之故意，並以上開情詞置辯。惟：
      被告所稱係「阿忠」遺留於住處，伊僅係發現後欲行返還
      而攜至查獲地點云云，並無任何事證可佐，已難遽為憑信
      ；且被告對「阿忠」其人之年籍資料與聯絡方式完全不知
      ，本院亦無法經由對所稱「阿忠」之調查而明其辯解之真
      實性，實難遽信屬實。而依被告所述，伊係於九十四年五
      、六月間在臺北縣永和市樂華夜市飲酒時認識「阿忠」，
      當時「阿忠」沒有工作及住所，伊與之飲酒聊天後即讓其
      至自己所租賃位於臺北縣中和市○○街四二巷十二號五樓
      房屋居住，也將房屋鑰匙交給「阿忠」云云（參本院準備
      程序筆錄第二頁、第三頁，本院審判筆錄第十三頁、第十
      四頁）；然被告與「阿忠」既係初識，顯見二人並無深厚
      交情及信任關係，然被告竟於初識之日便使之在所租用之
      房屋居住，甚且將房屋鑰匙交付使得自由出入使用，此徵
      諸常情實有所違；而被告茍確有於九十四年五、六月間將
      房屋借予「阿忠」居住，此後自必有密切之往來，被告亦
      於本院自述當時常至上址找「阿忠」等語（參準備程序筆
      錄第二頁），則其對「阿忠」之年籍與聯絡方式當有一定
      之了解，然其竟無法說明「阿忠」之真實姓名、年籍及聯
      絡方式，與社會常情出入甚鉅，尤難信其所辯屬實。此外
      ，復無其他積極事證可為被告辯解之佐證，其所為上開置
      辯自無可採信。是以由警在被告車內查獲扣案槍彈之事實
      ，及被告自承該等槍彈係其自位於臺北縣中和市○○街四
      二巷十二號五樓租住處，取放至其所駕駛之上開自用小客
      車內之事實，已足認定扣案槍彈係被告於九十四年八月二
      十三日前之某日，以不詳之方式取得而持有之事實。
  (三)又扣案槍枝及子彈經囑託內政部警政署刑事警察局鑑定結果
    ，槍支部分係由仿ＦＮ廠一九一○型半自動手槍製造之玩具
    手槍換裝土造金屬槍管、槍機改造而成，機械性能良好，可
    擊發適用之子彈，具殺傷力；另子彈部分，其中二十顆係具
    直徑九釐米金屬彈頭之土造子彈，經採樣七顆試射，六顆不
    具殺傷力，乙顆可擊發而具殺傷力；又十八顆部分，係具直
    徑七點九六釐米金屬彈頭之土造子彈經採樣六顆試射，乙顆
    無法擊發不具殺傷力，另五顆可擊發而具殺傷力；又二顆部
    分，係具直徑七點九五釐米金屬彈頭之土造子彈，經採樣乙
    顆試射，可擊發而具殺傷力；又乙顆部分，係具直徑八點八
    七釐米金屬彈頭之土造子彈，經實際試射，可擊發而具殺傷
    力，此有該局九十四年九月五日刑鑑字第○九四○一二九九
    三九號槍彈鑑驗書附卷可稽。是以上開改造手槍乙支、具直
    徑九釐米金屬彈頭之土造子彈十四顆、具直徑七點九六釐米
    金屬彈頭之土造子彈十七顆、具直徑七點九五釐米金屬彈頭
    之土造子彈二顆及具直徑八點八七釐米金屬彈頭之土造子彈
    乙顆（子彈部分即係扣除經試射認不具殺傷力之部分），均
    具有殺傷力之事實，亦足為認定。
  (四)再者被告持有上開槍彈並未經主管機關許可乙節，亦為被告
    是認，綜上所述，本件事證已臻明確，被告如事實欄所載未
    經許可而持有具殺傷力之改造手槍與土造子彈之犯行，已足
    認定，應予依法論科。
二、論罪科刑之法律適用：
  (一)按槍砲彈藥刀械管制條例於九十四年一月二十六日修正公布
    ，並於同年月二十八日施行，其中原第四條第一項第一款關
    於「其他可發射金屬或子彈具有殺傷力各式槍砲」之槍砲定
    義規定並無變更，而原第十一條第四項關於未經許可持有其
    他可發射金屬或子彈具有殺傷力各式槍砲罪之規定則經刪除
    ，並改列於修正後第八條第四項，法定刑亦由原定之「一年
    以上七年以下有期徒刑，併科新臺幣七百萬元以下罰金」，
    提高修正為「三年以上十年以下有期徒刑，併科新臺幣七百
    萬元以下罰金」。次按以玩具手槍改造而成可發射子彈具有
    殺傷力之槍枝，核屬槍砲彈藥刀械管制條例第四條第一項第
    一款所定之「其他可發射子彈具有殺傷力之槍砲」。本件被
    告開始持有扣案槍枝之時間，雖因缺乏具體事證而僅能認定
    係於本件查獲日即九十四年八月二十三日前之某日，惟縱使
    被告係於上開修法前即已持有扣案槍枝，然其持有行為既延
    續至該條例修正施行時仍未終止，仍應逕依槍砲彈藥刀械管
    制條例修正後關於未經許可持有其他可發射金屬或子彈具有
    殺傷力各式槍砲之規定論處，自不因其持有行為之始係在修
    法前或修法後而有所異
  (二)核被告所為，係犯現行槍砲彈藥刀械管制條例第八條第四項
    之罪（未經許可持有其他可發射子彈具有殺傷力之改造手槍
    部分），及同條例第十二條第四項之罪（未經許可持有子彈
    部分）。其以一持有行為同時觸犯上開二罪名，為想像競合
    犯，應依刑法第五十五條之規定從其中較重之同條例第八條
    第四項之罪論處。又被告前因妨害自由案件，經本院以九十
    三年度簡字第四三號判處有期徒刑三月確定，於九十三年八
    月十七日執行完畢，此有臺灣高等法院被告前案紀錄表附卷
    足參，其於有期徒刑執行完畢五年以內再犯本件最重本刑為
    有期徒刑以上之罪，為累犯，應依刑法第四十七條之規定加
    重其刑。又本件係警依接獲被告非法持有槍彈之線報，經檢
    舉人帶同至查獲現場從旁指認被告其人及所駕駛之車輛後，
    方上前盤查被告並獲得其同意打開該車後車廂而查獲，此經
    證人孫振益、王學文於本院審理中證述明確；即被告亦自承
    警盤問時表示知其有乙包槍械要求趕快拿出等語（參本院準
    備程序筆錄第二頁），足見警察原即因他人檢舉而對被告有
    非法持有槍彈之犯行有相當之懷疑，並據此進行調查，是被
    告於此之後帶警自其車後行李廂內起獲扣案槍彈，並非於有
    犯罪偵查職權尚不知其犯罪前即承認其犯行接受裁判，核與
    刑法所定自首要件不符，自不得因此獲邀寬減。
  (三)爰審酌有如事實欄所載之犯罪與執行紀錄（參卷附臺灣高等
    法院被告前案紀錄表），足認素行不佳，教育程度為高中肄
    業（參審判筆錄被告供述），智識能力非差，未經許可持有
    具殺傷力之槍彈，已造成社會安全之危害，惟數量非鉅，復
    無任何事證可認有何充為犯罪使用或其他具體重大危害之情
    形，並於警查緝之時能配合起獲扣案物，犯後態度尚非不佳
    等一切情狀，量處如主文所示之刑及就罰金部分諭知易服勞
    役之標準，以資儆懲。
  (四)扣案改造手槍乙枝（管制編號0000000000號）、
    尚未試射具直徑九釐米金屬彈頭之土造子彈十三顆、尚未試
    射具直徑七點九六釐米金屬彈頭之土造子彈十二顆、尚未試
    射具直徑七點九五釐米金屬彈頭之土造子彈乙顆，均為違禁
    物，應依刑法第三十八條第一項第一款併予以宣告沒收。另
    扣案於鑑定時經試射具直徑九釐米金屬彈頭有殺傷力之土造
    子彈乙顆、經試射具直徑七點九六釐米金屬彈頭有殺傷力之
    土造子彈五顆、經試射具直徑七點九五釐米金屬彈頭有殺傷
    力之土造子彈乙顆、經試射具直徑八點八七釐米金屬彈頭有
    殺傷力之土造子彈乙顆，因已於鑑定時試射而不具子彈之功
    能，非違禁物，依被告所述復無法證明確為其所有之物，核
    與刑法第三十八條所定之沒收要件不符，爰不為沒收之宣告
    ，附此敘明。
據上論斷，應依刑事訴訟法第第二百九十九條第一項前段，槍砲
彈藥刀械管制條例第八條第四項、第十二條第四項，刑法第十一
條前段、第五十五條、第四十七條、第四十二條第二項、第三十
八條第一項第一款，罰金罰鍰提高標準條例第二條，現行法規所
定貨幣單位折算新臺幣條例第二條，判決如主文。
本案經檢察官曾文鐘到庭執行職務。
中    華    民    國    95    年    4     月    13    日
                  刑事第十庭  審判長法  官  侯  志  融
                                    法  官  張  宏  節
                                    法  官  楊  博  欽
以上正本證明與原本無異
如不服本判決應於送達後十日內向本院提出上訴狀
                                    書記官  李  慈  容
中    華    民    國    95    年    4     月    13    日
附錄本案論罪科刑法條全文：
槍砲彈藥刀械管制條例第八條
  未經許可，製造、販賣或運輸鋼筆槍、瓦斯槍、麻醉槍、獵槍
  或空氣槍者，處五年以上有期徒刑，併科新台幣一千萬元以下
  罰金。
  未經許可，轉讓、出租或出借前項所列槍枝者，處三年以上十
  年以下有期徒刑，併科新台幣七百萬元以下罰金。
  意圖供自己或他人犯罪之用，而犯前二項之罪者，處無期徒刑
  或七年以上有期徒刑，併科新台幣一千萬元以下罰金。
  未經許可，持有、寄藏或意圖販賣而陳列第一項所列槍枝者，
  處一年以上七年以下有期徒刑，併科新台幣七百萬元以下罰金
  。
  第一項至第三項之未遂犯罪之。
槍砲彈藥刀械管制條例第十二條
  未經許可，製造、販賣或運輸子彈者，處一年以上七年以下有
  期徒刑，併科新台幣五百萬元以下罰金。
  未經許可，轉讓、出租或出借子彈者，處六月以上五年以下有
  期徒刑，併科新台幣三百萬元以下罰金。
  意圖供自己或他人犯罪之用，而犯前二項之罪者，處三年以上
  十年以下有期徒刑，併科新台幣七百萬元以下罰金。
  未經許可，持有、寄藏或意圖販賣而陳列子彈者，處五年以下
  有期徒刑，併科新台幣三百萬元以下罰金。
  第一項至第三項之未遂犯罰之。


司法院資訊處製作；財團法人民間司法改革基金會備份。
